【裁判字號】    90,婚,422
【裁判日期】    900829
【裁判案由】    履行同居
【裁判全文】
臺灣臺南地方法院民事判決                            九十年度婚字第四二二號
    原      告  乙○○
    被      告  甲○○
右當事人間請求履行同居事件，本院判決如左：
    主  文
被告應與原告同居。
訴訟費用由被告負擔。
    事  實
甲、原告方面：
一、聲明：求為判決如主文所示。
二、陳述：兩造於民國（下同）六十四年二月結婚，夫妻感情初尚融洽，惟自八十年
    八月起即常生爭執，詎被告於八十二年間即離家前往高雄與訴外人王阿柑同居，
    迭經親友勸告，被告均拒絕與原告同居，亦不支付原告及孩子之生活費用，使原
    告母子生活陷入困境，原告為此爰依民法第一千零零一條之規定提起本訴，請求
    被告履行同居。
三、證據：提出戶籍謄本一件為證，並聲請訊問證人林育德。
乙、被告方面：
一、聲明：求為判決駁回原告之訴。
二、陳述：被告於七十五年間因調至高雄工作，便在高雄租屋居住，於假日返家與家
    人團聚，迄至八十二年後，因與原告個性不合，被告始未再返家，但被告仍有將
    所賺得之金錢拿回家，直至八十七年被告被公司解職後，因無收入，才未再拿錢
    回家，且自該時起被告便無固定住處，而四處住在朋友家中。又被告與王阿柑僅
    係生意上之朋友，並未同居。再兩造之個性不合，被告目前仍不願意回家與原告
    同居。
    理  由
一、原告起訴主張兩造為夫妻，婚姻關係現仍存續中，被告自八十二年間起離家居住
    在外，拒不與原告同居之事實，業據原告提出戶籍謄本一件為證，且為被告所不
    爭執，復核與證人即兩造之子林育德證述之情節相符，堪認屬實。
二、按夫妻互負同居之義務，但有不能同居之正當理由者，不在此限，民法第一千零
    零一條定有明文。又兩造係於六十四年間結婚，渠等之住所依民法親屬編施行法
    第一條之規定，自應適用修正前民法第一千零零二條：妻以夫之住所為住所，但
    約定夫以妻之住所為住所，從其約定之規定。查兩造之戶籍共同設於台南縣永康
    市○○路二二八巷五八號，依前揭規定，推定該處為兩造之住所。被告於八十二
    年間離開兩造之前開住所，迄今仍拒不返家，顯有違夫妻應同居之義務，原告指
    被告係在外與訴外人王阿柑同居乙節，業經被告否認，姑不論此是否屬實，惟被
    告執兩造個性不合為由而拒絕與原告同居，核此究非屬不能履行同居義務之正當
    理由。從而，原告依據前開規定，請求被告履行同居義務，核無不合，應予准許
    。
三、據上論結，本件原告之訴為有理由，依民事訴訟法第七十八條，判決如主文。
中      華      民      國     九十     年      八      月    二十九    日
                                  臺灣臺南地方法院民事第三庭
~B法      官  葉惠玲
右正本證明與原本無異
如對本判決上訴，須於判決送達後二十日內向本院提出上訴狀
中      華      民      國     九十     年      八      月    二十九    日
~B法院書記官  李珍瑩


司法院資訊處製作；財團法人民間司法改革基金會備份。
